【裁判字號】    91,易,1088
【裁判日期】    920317
【裁判案由】    詐欺
【裁判全文】
臺灣臺南地方法院刑事判決                        九十一年度易字第一八八號
    公  訴  人  臺灣台南地方法院檢察署檢察官
    被      告  甲○○
右列被告因詐欺案件，經檢察官提起公訴（九十一年度偵字第七三五四號），本院判
決如左：
    主  文
甲○○連續意圖為自己不法之所有，以詐術使人將本人之物交付，處有期徒刑壹年。
    事  實
一、緣乙○○因涉嫌贓物案件，於民國八十九年八月十七日為台南市警察局第六分局
    報請台灣台南地方法院檢察署偵辦，乙○○為求解決，於八十九年八月間透過友
    人丁○○之介紹認識甲○○，乙○○認為甲○○之兄長、兄嫂分別在台灣高等法
    院台南分院及台灣台南地方法院檢察署任職，可以幫忙解決官司，乃求助於甲○○。甲○○認有機可乘，明知案件在司法機關調查，非任何人所能關說，竟意圖
    為自己不法之所有，經由丁○○向乙○○表示如要官司沒事須給付新台幣（下同
    ）二十萬元供其活動，乙○○信以為真，乃於八十九年八月間某日，以其所有之
    車牌號碼ＵＫ－九○八五號ＢＭＷ牌自小客車向位於台南市○○路○段一五一號
    之「順隆當鋪」典當二十萬元，並於當日晚間七時許，依約前往台南市○○路○
    段一○六號甲○○所開設之金寶辰實業有限公司（下稱金寶辰公司），將二十萬
    元交由丁○○轉交予甲○○。嗣於八十九年十二月二十七日乙○○仍遭台灣台南
    地方法院檢察署檢察官提起公訴，迄九十年六、七月間法院仍未判決，乙○○感
    覺被騙，經乙○○、丁○○二人多次向甲○○追討前已交付之二十萬元，甲○○
    始同意歸還十五萬元，並稱另五萬元已花用完畢。
二、林宗民因販賣第二級毒品案件，於九十年二月二十二日經本院判處有期徒刑八年
    六月，林宗民不服上訴於台灣高等法院台南分院。嗣後某日，林宗民及其父母丙○○、戊○等人為求解決，透過朋友得知甲○○經常出入法院，乃主動尋求甲○○協助，希望甲○○能代為疏通官司。甲○○認有機可乘，明知案件在司法機關
    審理，非任何人所能關說，竟承前犯意，向丙○○、戊○夫婦二人誆稱其兄長住
    處陽台毀損需要三萬元整修費用，後又增加為五萬元，丙○○夫婦因而陷於錯誤
    ，認為甲○○可代為疏通官司隨即於不詳時間先後交付三萬元及二萬元，共五萬
    元予甲○○。惟台灣高等法院台南分院仍於九十一年一月二十九日以九十年度上
    訴字第六一四號判決上訴駁回維持一審判決，丙○○等人始知受騙。
三、案經法務部調查局南部機動組移送台灣台南地方法院檢察署檢察官偵查起訴。
    理  由
一、訊據被告甲○○矢口否認有何右揭詐欺犯行，辯稱：伊與乙○○、丙○○等人間
    是借貸關係，是檢舉人陳松山偷了伊店內三百多萬元的珠寶，伊提出告訴，陳松
    山才挾怨報復，而乙○○是因有一件竊盜案子請伊幫忙，伊無能為力，所以才與
    陳松山聯合至調查局密告伊云云。
二、經查：
（一）乙○○確曾因贓物案件，經台南市警察局第六分局報請台灣台南地方法院檢察
      署檢察官偵辦，嗣檢察官偵查後於八十九年十二月二十七日以八十九年度偵字
      第九六一一號、八十九年度偵字第一○四八二號提起公訴，經本院審理後，於
      九十年八月九日以九十年度訴字第一八五號刑事判決判處乙○○有期徒刑四月
      ；林宗民亦曾因販賣第二級毒品案件，經本院於九十年二月二十二日以八十八
      年度訴字第一二三五號刑事判決判處林宗民八年六月，林宗民不服提起上訴，
      經台灣高等法院台南分院於九十一年一月二十九日以九十年度上訴字第六一四
      號刑事判決駁回被告之上訴等情，有上揭起訴書一份及刑事判決共三份附卷可
      查，堪認為真實。
（二）被告涉嫌詐欺乙○○部分：
  １、前揭事實業經檢舉人陳松山於法務部調查局南部地區機動工作組詢問時，陳述
      明確【見九十年九月十一日詢問筆錄】。
  ２、證人乙○○於法務部調查局南部地區機動工作組證稱：「約於八十九年八月間
      ，我尚未遭台南地檢署起訴前，我的一名綽號『昌仔』（即丁○○）男姓友人
      聽聞我遭警方移送地檢署偵辦，便主動介紹金寶辰佛教文物有限公司負責人甲○○夫婦讓我認識，表示渠等有親友在法院及地檢署服務，可代為活動，於是
      我便與『昌仔』及甲○○約好在甲○○前述位於台南市○○路之公司營業處所
      見面商談前開官司之事，彼此因而認識及來往。」、「前開我與『昌仔』至甲○○公司洽談及吃飯後次日約下午六至七時許，『昌仔』由甲○○公司處打電
      話給我本人，表示甲○○要他轉達我交付新台幣二十萬元作為活動費，同時要
      立即送現金至渠公司，否則就不願幫忙活動疏通，我因一時沒有這麼多現金，
      便立刻將我當時使用之代步工具ＢＭＷ轎車（車號為ＵＫ－九○八五）送至北
      安路一家當舖以月息九分借款二十萬現金，旋即於當天晚間七時許一個人親至
      甲○○前述公司於台南市○○路營業所一樓交給在那邊等候之『昌仔』，同時
      當場目睹『昌仔』將該款項轉交給甲○○，在我口頭請甲○○多幫忙後，即載
      『昌仔』一同離去其公司。」、「九十年六、七月間『昌仔』見我被起訴後向
      我表示甲○○應該沒有如先前約定真正幫忙運作，故建議我向渠索回已交付之
      二十萬元活動費，我同意後便請渠與我一同向甲○○索取該款，經連續至渠公
      司索討約五、六次後，甲○○僅同意開立一至二個月期之支票歸還我其中十五
      萬元，所餘五萬元因已於吃飯時花掉，渠不願歸還，甲○○當場囑咐其妻開立
      支票，同時要我次日再至渠公司向櫃台小姐收取該等支票，次日約下午四時許
      我便獨自依約至其公司向櫃台小姐索取二張發票人為渠公司陳姓員工，面額各
      十五萬元之支票後離去。」等語【見九十年九月二十一日詢問筆錄】，核與檢
      舉人陳松山所言大致相符。
  ３、證人丁○○於法務部調查局南部地區機動工作組證稱：「八十九年八月間我曾
      至乙○○住所詢問有無工作機會，當時乙○○告訴我他因被人陷害涉有竊盜官
      司，我告訴他我認識一位朋友叫甲○○，可幫他試著解決該官司，隔天我帶乙○○前往在北安路剛成立的金寶辰實業有限公司，當時乙○○向甲○○敘述他
      牽涉竊盜官司的情形，甲○○表示其兄長在台南地方法院擔任法官，兄嫂亦在
      台南地檢署服務，可以解決這場官司。在次日，乙○○要我問甲○○這件官司
      是否有辦法解決的情形，當時甲○○告訴我解決這場官司要新台幣二十萬，我
      遂在甲○○的公司打電話轉告乙○○準備二十萬元以便疏通解決該官司。」、
      「我打電話給乙○○轉達甲○○所要索取之二十萬元疏通官司之活動費時，甲○○同時要求乙○○要立即至金寶辰公司支付現金二十萬元給他，否則不能幫
      忙活動疏通，於是乙○○請我到金寶辰公司等他，而他立刻至某家當舖典當Ｂ
      ＭＷ轎車，取得二十萬元，於當天傍晚六、七時至金寶辰公司親手將該二十萬
      元現金交付給甲○○，當時甲○○他太太林昭貴也在場。」、「於九十年六、
      七月間乙○○告訴我該竊盜官司已接近判決階段，甲○○收了此二十萬元現金
      ，卻沒依事前約定條件幫忙運作，我遂建議乙○○索回已交付之二十萬元活動
      費，經我與乙○○連續五、六次至金寶辰索討該活動費，甲○○僅同意開立一
      至二個月期之支票，並當場囑咐他太太林昭貴開立以員工陳松山為發票人、每
      張支票金額為七萬五千元（合計共十五萬元）之支票二張，另甲○○聲稱所餘
      之五萬元已於吃飯時花掉，不願歸還。隔兩日後，下午我與乙○○一同前往金
      寶辰公司索討上述支票，乙○○並要求甲○○在其上背書，甲○○說這筆錢是
      小錢，不用背書。」等語【見九十一年四月三日詢問筆錄】，亦與檢舉人陳松
      山、證人乙○○所證述之主要情節大致相符。
  ４、證人乙○○復於本院具結證稱：伊在調查站所講的話均實在，當時伊涉有贓物
      案件，丁○○才介紹被告給伊認識，因被告跟法院的人有認識，伊有請他吃過
      一次飯，在吃飯中有討論伊的官司問題，被告有向伊保證官司沒問題等語【見
      本院九十一年九月三日訊問筆錄】；另丁○○於偵查中證稱：伊介紹他們認識
      ，在被告店對面的海產店，乙○○將冤情說給被告聽，隔沒幾天被告跟我講如
      要擺平官司要二十萬元，乙○○曾交代沒錢，但有車子可典當，乙○○就到北
      安路當車，叫我到被告店等他，他自己拿錢給甲○○等語【見九十一年四月三
      日偵訊筆錄】；並於本院結證稱：是伊介紹乙○○與被告認識，他們是在被告
      古董店對面的海產店吃飯認識，吃飯時有提到官司的事，但沒提到要拿錢關說
      ，是過了五至七天，伊跟被告說乙○○是被陷害的，並問被告有沒有辦法，被
      告說如果要沒事的話，需要二十萬元，伊才跟乙○○講這件事，乙○○將錢拿
      給被告時伊有在場，之後因為乙○○在出庭時，法官口氣很兇，伊才問被告到
      底有無去關說，被告說有交代人家去講，快判決前，伊就跟乙○○講，去把錢
      要回來，伊等一直去跟被告要錢，被告一直拖延等語明確【見本院九十一年九
      月三日訊問筆錄】。此外，並有被告所交付如附表所示之支票影本二紙在卷足
      資佐證【見台灣台南地方法院檢察署九十一年度他字第二六七號偵查卷第十頁
      】。而衡諸本件之發生時間為八十九年八月間，證人之記憶會隨時間之經過而
      漸次減退，本難求其完整詳盡，是雖證人乙○○、丁○○無法詳細交待交付二
      十萬元予被告之時間且就渠等於海產店吃飯席間有無談及官司之事等細節稍有
      出入，惟渠等對於乙○○曾以車子典當、交付二十萬元活動費予被告及事後經
      多次向被告索討，被告僅同意返還十五萬元之主要情節供述大致相符，渠等之
      證詞應屬真實可採。
  ５、雖被告以其可能是因為陳松山偷公司的珠寶伊向警方報案得罪了檢舉人陳松山
      ，又向乙○○借錢沒還，陳松山才聯合乙○○誣陷他云云。惟查，被告自承與
      乙○○為朋友關係【見本院九十一年九月三日訊問筆錄】，則被告若確實未以
      關說之名向乙○○詐取二十萬元活動費，乙○○實無僅因被告欠錢不還之民事
      糾紛即甘冒刑責附和檢舉人陳松山之詞而誣陷被告之必要；且參諸證人乙○○
      於法務部調查局南部地區機動工作組之詢問筆錄中，尚且補充意見稱：「我除
      遭到甲○○詐騙活動費二十萬元外，並未實際與任何檢察官、法官、法院相關
      人員接觸及交付賄賂，請渠等不起訴或判我無罪。」等語，可見證人乙○○於
      法務部調查局南部地區機動工作組詢問時認為其請託被告關說之行為，其自身
      亦有觸法之虞，則倘若被告確無向其謊稱可代為疏通官司並詐騙二十萬元活動
      費一事，證人乙○○自無僅為附和檢舉人陳松山即作出上開不利於己之供述？
      況且倘如被告所辯二十萬元係向乙○○借貸而來，何以被告不僅不須支付任何
      利息，更僅簽發十五萬元之支票返還乙○○，此亦顯不合常理，雖被告以其所
      使用之支票係向陳松山借用，陳松山不准其開立超過十五萬元之支票等語置辯
      ，惟此亦係被告與陳松山間之約定，與乙○○無涉，至其餘五萬元借款，被告
      大可以現金或以其他方式返還，豈有因此即不予返還之理？被告所辯自難憑採
      。
（三）被告涉嫌詐欺丙○○等人部分：
      證人丙○○、戊○雖於本院證稱：並無請被告為其子林宗民之案件向法官關說
      ，五萬元是被告向渠等借的，且也還清了等語【見本院九十一年十一月十九日
      訊問筆錄】。惟查，證人戊○於法務部調查局南部地區機動工作組證稱：「我
      兒子林宗民因觸犯毒品危害防制條例等罪，而被台南地方法院宣告戒治處分，
      並且宣判八年餘之有期徒刑，但林宗民之所以持有電子磅秤，是因為有朋友寄
      放在他那裡的，我們覺得受有冤枉，丙○○因知道甲○○常常出入法院，所以
      就找甲○○希望他能幫忙疏通法院，在二審判決時可以判輕一點，但我們去找
      甲○○時，並不知道林宗民的案子是由他哥哥在判，是事後甲○○去調查後才
      告訴我們這件案子就在他哥哥手上。」、「有的，甲○○曾表示他要新台幣三
      萬元，後來又增加為五萬元，表示係要給他哥哥修理陽台之用，但事後到底這
      筆錢有沒有交給他哥哥我並不清楚。」、「該錄音帶中之聲音確實是我及我先
      生丙○○、兒子林宗民的聲音，內容就是在談我們拜託甲○○去法院幫忙，結
      果甲○○說要拿五萬元給他哥哥修理陽台，後來又打電話告訴我們說沒有辦法
      讓判決變輕等情形。」等語【見九十一年四月三日詢問筆錄】，核與錄音帶譯
      文之內容戊○所稱：「拿了三萬啦隔日講你明天來，湊整五萬，我給你借，隔
      日他就講五萬會還啦，也沒樣，也沒有還我，打打說要還五萬，也沒有還，我
      在流淚，他說會啦、會啦，代誌我會處理，每次都這樣講，不知真否，那天等
      到夜晚兩點多，他五萬給我拿後，講隔日見輸贏，明天一定給你回消息。結果
      給我回話，講害啦、害啦，代誌不好哦！他兄哥說那地院判這樣，你是要給人
      家用怎樣，要不然法官由你做，講他和他兄哥相罵，說這樣，結果不知有樣也
      沒樣。」等語相符【見台灣台南地方法院檢察署九十一年度他字第二六七號偵
      查卷第三十三頁至第三十五頁】，且證人戊○與被告並無宿怨，苟無此事證人
      戊○當無設詞攀誣之理，其於法務部調查局南部地區機動工作組所為之證言，
      應屬真實可信，至證人戊○雖於偵查及本院調查時翻異前供改稱五萬元是被告
      向伊週轉借用，惟仍於偵查中證稱於法務部調查局南部地區機動工作組之證言
      屬實等語【見九十一年四月三日偵訊筆錄】，堪認證人戊○嗣後翻異之詞無非
      為迴護被告之詞，不足以作為有利被告之認定。
（四）綜上所述，足認被告曾於乙○○及林宗民因案涉訟時分別向乙○○及丙○○等
      人索取關說活動費二十萬及五萬元之事實至為明確，被告所辯，要屬卸責之詞
      ，不足憑採。本件事證明確，被告犯行，堪以認定。
三、核被告甲○○所為，係犯刑法第三百三十九條第一項之詐欺罪。其先後二次犯行
    ，時間緊接，犯罪構成要件相同，顯均係基於概括之犯意反覆為之，應依連續犯
    之規定論以一罪並加重其刑。爰審酌被告利用被害人因案涉訟，藉機從事司法黃
    牛詐騙錢財，誤導社會大眾懷疑司法之公正廉潔性，傷害法官操守及司法風紀甚
    鉅，且犯後仍矯飾卸責態度非屬良好，及被告所詐得之金額多寡等一切情狀，量
    處如主文所示之刑，以資懲儆。
據上論斷，應依刑事訴訟法第二百九十九條第一項前段，刑法第第五十六條、三百三
十九條第一項，罰金罰鍰提高標準條例第一條前段，判決如主文。
中      華      民      國      九十二    年      三      月    十七    日
                      臺灣臺南地方法院刑事第三庭
                                      審判長法  官  陳振謙
                                            法  官  吳勇輝
                                            法  官  孫淑玉
右正本證明與原本無異。
如不服本判決，應於判決送達後十日內，向本院提出上訴狀（應附繕本）。
                                            書記官  陳月珍
中      華      民      國      九十二    年      三      月    十八    日
附錄本案論罪科刑法條全文：
中華民國刑法第三百三十九條
意圖為自己或第三人不法之所有，以詐術使人將本人或第三人之物交付者，處五年以
下有期徒刑、拘役或科或併科一千元以下罰金。
以前項方法得財產上不法之利益或使第三人得之者，亦同。
前二項之未遂犯罰之。
附表：
┌─┬─────┬─────────┬─────┬──────┬────┐
│編│ 付 款 人 │     票  號       │  金額    │  發票日期  │發票人  │
│號│          │                  │          │            │        │
├─┼─────┼─────────┼─────┼──────┼────┤
│一│華南商業銀│ＢＣ0000000│七萬五千元│90年8月21日 │陳松山  │
│  │行台南分行│                  │          │            │        │
├─┼─────┼─────────┼─────┼──────┼────┤
│二│華南商業銀│ＢＣ0000000│七萬五千元│90年9月30日 │陳松山  │
│  │行台南分行│                  │          │            │        │
└─┴─────┴─────────┴─────┴──────┴────┘


司法院資訊處製作；財團法人民間司法改革基金會備份。
